【裁判字號】    97,上易,680
【裁判日期】    970924
【裁判案由】    傷害
【裁判全文】
臺灣高等法院高雄分院刑事判決         97年度上易字第680號
上  訴  人  臺灣高雄地方法院檢察署檢察官
被      告  甲○○
上列上訴人因被告傷害案件，不服臺灣高雄地方法院97年度易緝
字第83號中華民國97年7 月11日第一審判決（起訴案號：臺灣高
雄地方法院檢察署89年度偵字第26033 號），提起上訴，本院依
簡式審判程序，判決如下：
    主  文
原判決關於甲○○傷害蘇再添暨定應執行刑部分，均撤銷。
甲○○傷害人之身體，處有期徒刑陸月，如易科罰金，以銀元參
佰元即新臺幣玖佰元折算壹日。
其他上訴駁回（即甲○○傷害許清宗部分）。
    事  實
一、甲○○於民國89年9 月21日下午3 時30分許，在高雄縣梓官
    鄉○○路475 巷41號之清水寺，酒後無故基於傷害之犯意，
    徒手毆打蘇再添，使蘇再添受有頭部外傷、顏面挫擦傷、左
    眼眶向腫、左下顎血腫、兩膝挫擦傷之傷害；又許清宗見狀
    ，而出面制止，甲○○竟另基於傷害之犯意，徒手毆打許清
    宗，使許清宗受有左臂及左胸壁挫傷之傷害。
二、案經蘇再添、許清宗（2 人告訴後，分別於97年4 月20日及
    94年5 月31日因他故死亡）分別訴由高雄縣警察局岡山分局
    報告臺灣高雄地方法院檢察署檢察官偵查起訴。
    理  由
一、本件被告甲○○所犯係刑法第277 條第1 項傷害罪，其係死
    刑、無期徒刑、最輕本刑為3 年以上有期徒刑以外之罪，被
    告於本院審理程序中就被訴事實為有罪之陳述，經告知被告
    簡式審判程序之旨，並聽取檢察官及被告之意見後，本院裁
    定進行簡式審判程序審理，合先敘明。
二、上開犯罪事實，迭據被告甲○○於警詢、原審及本院審理時
    坦白承認；核與證人即告訴人蘇再添、許清宗，及證人蘇保
    國等人，於警詢、偵訊之陳述大致相符（見警卷第2 頁至第
    5 頁；偵卷第7 頁、第11頁；原審卷一第9 頁、第10頁）。
    復有三和診所89年9 月22日診斷證明書（許清宗部分）、劉
    光雄醫院89年9 月25日驗傷診斷書（蘇再添部分）各1 份，
    在卷可參（見警卷第6 頁、第7 頁）。足見被告上開自白核
    與事實相符，應可採信。本件事證明確，被告犯行堪以認定
    ，自應依法論科。
三、核被告上開2 次犯行所為，均係犯刑法第277 條第1 項之傷
    害罪。而被告行為後，刑法第33條第5 款規定，業於95 年7
    月1 日修正公布施行，修正後規定：「罰金：新臺幣1千 元
    以上，以百元計算之。」，與修正前刑法同條款規定「罰金
    ：1 元以上。」不同。比較新舊法結果，以舊法較有利於行
    為人，揆諸上開準據法，本案關於刑法第277 條第1 項之法
    定刑罰金部分，自應適用行為時之法律，即修正前刑法第33
    條第5 款規定，決定其罰金部分之法定刑。又告訴人許清宗
    於原審審理時證稱：伊看見被告將蘇再添打到在地，便捉蘇
    再添的皮帶拉往廟前的地上，被告以腳踢倒在地上的蘇再添
    ，並用脫鞋打蘇再添的臉，伊在旁觀看，被告罵伊「看什麼
    」，就以拳頭打伊手臂及臉等語（見原審卷一第10頁倒數第
    4 行至倒數第2 行），則據其所證，可知被告毆打蘇再添時
    ，並無毆打許清宗之意思，係因許清宗在旁觀看，而另行起
    意毆打許清宗，故被告上開2 次犯行，犯意各別，行為互異
    ，應予分論併罰。檢察官認被告上開2 次犯行間，係屬刑法
    第55條之想像競合犯關係，而應論以一罪，容有誤會，併此
    敘明。
四、原審就被告傷害許清宗犯行部分，認被告犯罪事證明確，而
    依刑法第277 條第1 項，刑法施行法第1 條之1 （原審判決
    誤載為罰金罰鍰提高標準條例第1 條前段，應予更正）規定
    論科。又審酌被告不思本諸理性、和平手段與態度解決爭執
    ，僅因細故即貿然暴力相向，實屬不該，惟念被告前無任何
    刑案紀錄，有臺灣高等法院被告前案紀錄表在卷可稽，素行
    尚稱良好，且坦承犯行，犯後態度尚稱尚可，及告訴人所受
    傷勢之程度，本件未達成和解等一切情狀，就此部分量處拘
    役20日，且因被告行為後，刑法易科罰金之標準已有修正，
    經比較新舊法律之結果，而適用90年1 月10日修正公布施行
    ，並於同年月12日生效之刑法第41條規定定其易科罰金折算
    標準。本院認其此部分之認事用法，均無違誤，量刑亦稱妥
    適，檢察官上訴認此部分量刑過輕，而指摘原審判決不當，
    為無理由，應予駁回。
五、原審就被告傷害蘇再添部分，認被告犯罪事證明確，而予以
    論科，固非無見；惟查，被告傷害蘇再添造成蘇再添受有如
    事實欄所載之傷勢不輕，且蘇再添所受之傷害，顯然重於許
    清宗，原審就此2 部分犯行，卻均量處拘役20日，顯有輕重
    失衡之情，且對此部分之量刑，顯屬過輕。檢察官依告訴人
    蘇再添之子乙○○之請求提起上訴，指摘原審判決此部分量
    刑過輕，為有理由，應由本院就此部分予以撤銷改判，另將
    定應執行刑部分一併撤銷。爰審酌被告酒後無故出手傷人，
    且造成蘇再添受傷之程度不輕，犯後又未與被害人或其家屬
    達成民事和解，而盡力賠償損害之情，惟無前科犯行，且犯
    後始終坦承犯行，態度尚佳等，及其他一切情狀，爰就此部
    分量處如主文第2 項所示之刑，以示懲儆。又被告於行為後
    ，刑法第41條易科罰金之規定，先於90年1 月10日修正公布
    施行，並於同年月12日生效，依該次修正前之刑法（以下簡
    稱舊法）第41條規定：「犯最重本刑為3 年以下有期徒刑以
    下之刑之罪，而受6 個月以下有期徒刑或拘役之宣告，因身
    體、教育、職業或家庭之關係，執行顯有困難者，得以1 元
    以上3 元以下折算罰金」，該次修正後之刑法（以下簡稱中
    間法）第41條第1 項則規定「犯最重本刑為5 年以下有期徒
    刑以下之刑之罪，而受6 個月以下有期徒刑或拘役之宣告，
    因身體、教育、職業或家庭之關係或其他正當理由，執行顯
    有困難者，得以1 元以上3 元以下，易科罰金。但確因不執
    行所宣告之刑，難收矯正或難以維持法秩序者，不在此限」
    「併合處罰之數罪，均有前項情形，其應執行之刑逾六月者
    ，亦同。」其後，刑法第41條之規定，又於94年2 月2 日修
    正公布，並於95年7 月1 日施行，而按於同時修正施行之刑
    法第2 條規定，乃係關於新舊法比較適用之準據法，其本身
    無關行為可罰性要件之變更，故於95年7 月1 日前揭法律修
    正施行後，如有涉及比較新舊法之問題，即應逕依該次修正
    後刑法第2 條第1 項規定，為「從舊從輕」之比較（參見最
    高法院95年度第8 次刑事庭會議決議意旨）。該次修正後刑
    法（以下簡稱新法）第41條第1 項規定為：「犯最重本刑為
    5 年以下有期徒刑以下之刑之罪，而受6 個月以下有期徒刑
    或拘役之宣告者，得以新臺幣1 千元、2 千元或3 千元折算
    1 日，易科罰金。」「前項規定於數罪併罰，其應執行之刑
    未逾6 月者，亦適用之。」比較修正前後舊法、中間法及新
    法關於得否易科罰金及易科罰金之折算標準，以中間法之規
    定最有利於被告，自應依刑法第2 條第1 項但書規定，適用
    中間法即於90年1 月10日修正公布施行，並於同年月12日生
    效之刑法第41條規定定其易科罰金折算標準。又依該中間法
    之易科罰金折算標準，修正前罰金罰鍰提高標準條例第2條
    前段（自95年7 月1 日起已刪除）規定，就其原定數額提高
    為100 倍折算1 日，則本件被告之易科罰金折算標準，應以
    銀元300 元折算1 日，經折算為新臺幣後，即應以新臺幣90
    0 元折算1 日。又被告行為時雖係在96年4 月24日以前，但
    因被告於中華民國96年罪犯減刑條例施行前即95年5 月25日
    經原審法院通緝，並於該條例施行後即97年6 月17日被緝獲
    ，依同條例第5 條之規定，不應減刑，附此敘明。
據上論斷，應依刑事訴訟法第368 條、第369 條第1 項前段、第
364 條、第273 條之1 第1 項、第299 條第1 項前段，刑法第2
條第1 項、第277 條第1 項、中華民國90年1 月10日修正刑法第
41條第1 項，刑法施行法第1 條之1 ，刪除前罰金罰鍰提高標準
條例第2 條，判決如主文。
本案經檢察官林敏惠到庭執行職務。
中    華    民    國    97    年    9     月    24    日
                  刑事第七庭    審判長法  官 莊飛宗
                                      法  官 孫啟強
                                      法  官 邱明弘
以上正本證明與原本無異。
不得上訴。
中    華    民    國    97    年    9     月    24    日
                                      書記官 曾允志
附錄所犯法條：
刑法第277 條第1 項
傷害人之身體或健康者，處3 年以下有期徒刑、拘役或1000元以
下罰金。


司法院資訊處製作；財團法人民間司法改革基金會備份。
